臺灣高等法院高雄分院民事判決
110年度簡易字第8號
原      告  黎劉網
            黎宏恩
共      同  黎景明
訴訟代理人          樓
被      告  洪維駿
上列當事人間請求侵權行為損害賠償事件，原告提起刑事附帶民
事訴訟，經本院刑事庭移送前來（110年度交附民字第20號），
本院於民國111年3月16日言詞辯論終結，判決如下：
    主      文
被告應給付原告黎劉網新臺幣參萬參仟貳佰參拾玖元，及自民國
一一○年八月七日起至清償日止，按週年利率百分之三計算之利
息。
被告應給付原告黎宏恩及黎陸洲全體繼承人新臺幣陸仟參佰壹拾
元，及自民國一一○年八月七日起至清償日止，按週年利率百分
之三計算之利息。
原告其餘之訴駁回。
訴訟費用由被告負擔百分之五，餘由原告負擔。
    事實及理由
一、按公同共有之債權人起訴請求債務人履行債務，係公同共有
    債權之權利行使，非屬回復公同共有債權之請求，尚無民法
    第821條規定之適用，而應依同法第831條準用第828條第3項
    規定，除法律另有規定外，須得其他公同共有人之同意，或
    由公同共有人全體為原告，其當事人之適格始無欠缺（最高
    法院104年度台上字第481號判決意旨參照）。查，原告黎宏
    恩主張伊及訴外人黎湘怡為被繼承人黎陸洲（於民國109年1
    0月21日死亡）之法定繼承人，均未拋棄繼承。黎陸洲於108
    年9月26日與被告發生車禍所生損害賠償請求權，屬伊與黎
    湘怡本於繼承而公同共有之權利，伊已得黎湘怡之同意而擔
    任本件原告，此有黎湘怡之民事陳報狀、同意書可憑（見本
    院卷第287至291頁），依上開說明，黎宏恩所為本件訴訟，
    當事人之適格自無欠缺，合先敘明。
二、原告主張：被告於108年9月26日9時54分許，騎乘車牌號碼0
    00-0000號普通重型機車（下稱甲車），沿高雄市ＯＯ區ＯＯ路
    由南往北方向行駛於快車道，行經該路段接近台糖假日農場
    （下稱A處）時，疏未注意行車速度依速限標線應不得超過3
    0公里，竟貿然以時速約50公里之速度超速行駛，適黎陸洲
    騎乘車牌號碼000-000號普通重型機車（下稱乙車）搭載黎
    劉網，沿同路同向車道行駛在前至A處欲左轉進入台糖假日
    農場之際，兩車發生碰撞，黎劉網及黎陸洲人車倒地（下稱
    系爭車禍），黎劉網受有左側肩胛骨骨折、左側恥骨骨折之
    傷害（下稱甲傷），黎陸洲則受有右側橈骨骨折、左側跟骨
    骨折、兩手和左膝挫傷併擦傷之傷害（下稱乙傷）。
　　黎劉網依法得請求精神慰撫金新臺幣（下同）30萬元；黎陸
    洲則受有附表ㄧ之損害，計50萬4,000元。爰依繼承、侵權行
    為法律關係起訴，並聲明：㈠被告應給付黎劉網30萬元，及
    自起訴狀繕本送達翌日即110年8月7日起至清償日止，按週
    年利率3％計算之利息。㈡被告應給付黎宏恩50萬4,000元，及
    其利息。
三、被告則以：伊不爭執就系爭車禍之發生有超速過失，應對黎
    劉網、黎陸洲負損害賠償責任。但黎陸洲未注意兩車並行之
    間隔，亦無隨時採取必要之安全措施，貿然向左偏駛，就系
    爭車禍之發生與有過失。黎劉網請求之精神慰撫金過高；如
    黎陸洲得請求薪資損失賠償，同意按得請求期間之基本工資
    比例計算等語置辯。並聲明：原告之訴均駁回。
四、兩造不爭執事項：
  ㈠被告考領有普通重型機車駕駛執照，於108年9月26日9時54分
    許，騎乘甲車沿高雄市ＯＯ區ＯＯ路由南往北方向行駛於快車道
    ，行經該路段接近A處時，疏未注意行車速度依速限標線應
    不得超過30公里，貿然以時速約50公里之速度超速行駛，適
    黎陸洲騎乘乙車搭載黎劉網，沿同路同向車道行駛在前至A
    處欲左轉之際，發生系爭車禍，黎劉網受有甲傷，黎陸洲受
    有乙傷。
　㈡被告因系爭車禍，經臺灣橋頭地方法院以109年度交易字第11
    9號刑案（下稱第119號刑案）審理後，判決犯過失傷害罪。
    臺灣橋頭地方檢察署檢察官、被告不服，提起上訴，經本院
    以110年度交上易字第50號刑案（下稱第50號刑案，與第119
    號刑案合稱系爭刑案）審理後，判決上訴駁回確定。
  ㈢系爭車禍經送請高雄市政府交通局車輛行車事故鑑定委員會
    （下稱系爭鑑定委員會）鑑定，以及高雄市車輛行車事故鑑
    定覆議會（下稱系爭覆議會）覆議結果，均認「黎陸洲行向
    左偏未保持兩車並行之間隔」為肇事主因，被告行車速度逾
    越車道速限，為次要原因。
　㈣被告就系爭車禍對黎劉網、黎陸洲應負損害賠償責任。
　㈤如按108年1月1日起，月基本工資數額2萬3,100元比例計算，
    自108年9月26日起至108年12月31日止，數額為7萬3,150；
    如按109年1月1日起，月基本工資數額2萬3,800元比例計算
    ，自109年1月1日起至109年9月25日止，數額為21萬0,233元
    。
　㈥黎陸洲就系爭車禍之發生與有過失，黎劉網應併承擔與有過
    失之責。
　㈦黎劉網因甲傷，已領取強制汽車責任保險金理賠4萬6,761 元
    ；黎陸洲因乙傷，則已領取強制汽車責任保險金理賠10萬7,
    043元。
五、本件爭點：　　
　㈠黎陸洲、被告就系爭車禍之過失比例各若干？
　㈡原告依繼承、侵權行為法律關係，得請求賠償項目、數額各
    若干？
六、本院判斷：
　㈠黎陸洲、被告就系爭車禍之過失比例各若干？
　1.按因故意或過失，不法侵害他人之權利者，負損害賠償責任
    ；汽車、機車或其他非依軌道行駛之動力車輛，在使用中加
    損害於他人者，駕駛人應賠償因此所生之損害，民法第184
    條第1項前段、第191條之2前段分別有明文。次按當事人主
    張之事實，經他造於準備書狀內或言詞辯論時或在受命法官
    、受託法官前自認者，無庸舉證，民事訴訟法第279條第1項
    定有明文。查，被告考領有普通重型機車駕駛執照，於108
    年9月26日9時54分許，騎乘甲車沿高雄市ＯＯ區ＯＯ路由南往北
    方向行駛於快車道，行經該路段接近A處時，疏未注意行車
    速度依速限標線應不得超過30公里，貿然以時速約50公里之
    速度超速行駛，適黎陸洲騎乘乙車搭載黎劉網，沿同路同向
    車道行駛在前至A處欲左轉之際，發生系爭車禍，黎劉網受
    有甲傷，黎陸洲受有乙傷；被告因系爭車禍，迭經系爭刑案
    審理後，判決犯過失傷害罪確定；被告就系爭車禍對黎劉網
    、黎陸洲應負損害賠償責任等節，為被告自認（兩造不爭執
    事項㈣），並經本院職權調閱系爭刑案全卷核閱屬實，則原
    告主張被告就車禍應負侵權行為之賠償責任，於法有據。
　2.又按損害之發生或擴大，被害人與有過失者，法院得減輕賠
    償金額，或免除之；前2項之規定，於被害人之代理人或使
    用人與有過失者，準用之，民法第217條第1項、第3項分別
    定有明文。且按汽車行駛時，駕駛人應注意車前狀況及兩車
    並行之間隔，並隨時採取必要之安全措施，道路交通安全規
    則第94條第3項前段定有明文。
　3.黎宏恩已自認黎陸洲就車禍之發生與有過失，而系爭車禍之
    發生，係黎陸洲於案發時騎乘乙車，已向左偏離其原本行駛
    路線而未注意保持兩車並行之間隔致兩車發生側撞，及被告
    在速限為時速30公里之A處騎乘甲車時，以時速50公里之速
    度超速行駛所肇致乙節，除經被告、黎陸洲陳明在卷（見系
    爭刑案之警卷第10、27、29頁、他字卷第5頁）外，並有道
    路交通事故調查報告表㈠、現場照片可查（見系爭刑案之警
    卷第23、37至39頁），且原告亦不爭執該車禍屬「側撞」（
    見本院卷第41頁），足徵系爭車禍係黎陸洲行向左偏未保持
    兩車並行之間隔，屬肇事主因；被告行車速度逾越車道速限
    ，屬次要原因所致，此由系爭車禍經送請系爭鑑定委員會鑑
    定、系爭覆議會覆議後，均同此認定益明。又綜觀上情，及
    參酌肇事經過、事故現場情形、黎陸洲與被告違規情節互核
    以觀，認過失責任比例分擔，黎陸洲應負擔60％責任、被告
    應負擔40％責任。
　4.至原告雖稱系爭車禍發生之A處，速限為時速30公里，員警
    之車禍事故調查筆錄竟記載時速50公里，被告有超速過失云
    云，然被告就系爭車禍之發生，具行車速度逾越車道速限，
    屬次要原因，既如前述，且被告對此事實亦無爭執（見本院
    卷第275頁），則原告上開主張不影響被告就系爭車禍過失
    比例之認定，附此敘明。
　㈡原告依繼承、侵權行為法律關係，得請求賠償項目、數額各
    若干？　　　　　　
  1.按不法侵害他人之身體或健康者，對於被害人因此喪失或減
    少勞動能力或增加生活上之需要時，應負損害賠償責任；不
    法侵害他人之身體、健康，被害人雖非財產上之損害，亦得
    請求賠償相當之金額；繼承人自繼承開始時，除本法另有規
    定外，承受被繼承人財產上之一切權利、義務，民法第193 
    條第1 項、第195 條第1 項前段、第1148條第1項前段分別
    有明文。承上所述，被告就車禍之損害，既應對黎陸洲、黎
    劉網負賠償之責，而黎陸洲於109年10月21日已死亡，黎宏
    恩為其法定繼承人，得單獨提起本訴，則黎劉網、黎宏恩依
    上開規定，各請求被告賠償損害，自屬有據。
　2.茲就黎劉網請求之精神慰撫金，說明如下：
　⑴按慰藉金之賠償，須以人格權遭遇侵害使精神上受有如何苦
    痛為必要，其核給之標準，固與財產上損害之計算不同，然
    非不可斟酌雙方身份、資力、與加害程度，及其他各種情形
    ，核定相當之數額（最高法院51年台上字第223號判例意旨
    參照）。
　⑵黎劉網就系爭車禍受甲傷，已如前述，而甲傷既係身體多處
    骨折，其主張精神受相當之痛苦，請求被告賠償精神慰撫金
    ，洵屬有據。審酌黎劉網為國小補校高級識字班結業，擔任
    家管，109年所得總額數萬元，名下財產1筆，價值數十萬元
    ；被告為大學在學生、從事保險打工業，109年所得總額數
    十萬元，名下財產3筆，價值數百萬元乙節，經兩造陳明在
    卷（見本院卷第29、45頁），並有兩造稅務電子閘門財產所
    得調件明細表可憑（見本院卷底信封袋），是依其等之身分
    、經濟狀況、社會地位、黎劉網所受痛苦等一切情狀，認黎
    劉網請求精神慰撫金為20萬元尚屬適當，逾此範圍，核屬過
    高，應予酌減。
　3.茲就黎宏恩請求黎陸洲之薪資損失，說明如下：　　
　⑴黎宏恩主張黎陸洲因乙傷，致有休養12個月必要，按月薪4萬
    2,000元，請求附表ㄧ之損害。查，黎陸洲因乙傷，骨折手術
    後，休養一年為合理期間乙節，有ＯＯ醫院函及所附黎陸洲全
    部就醫病歷可參（見本院卷第93至266頁），則黎宏恩主張
    黎陸洲因乙傷，具休養一年必要之事實，應認可信。
　⑵黎宏恩雖主張黎陸洲之月薪為4萬2,000元云云，然未能提出
    具體證據以實其說，其此部分主張，不足採信。而黎陸洲係
　　52年6月30日生（見本院卷第53頁），於108年9月26日系爭
    車禍發生時，僅年滿55歲，未滿56歲，核屬中壯年人，如未
    因系爭車禍受傷，當具一般正常勞動力，而至少可獲取基本
    工資，則黎陸洲之月薪以基本工資計算，尚屬合理，亦經黎
    宏恩所同意（見本院卷第43頁）。又如按108年1月1日起，
    月基本工資數額2萬3,100元比例計算，自108年9月26日起至
    108年12月31日止，數額為7萬3,150；如按109年1月1日起，
    月基本工資數額2萬3,800元比例計算，自109年1月1日起至1
    09年9月25日止，數額為21萬0,233元乙節，為兩造所不爭執
    ，是黎宏恩主張黎陸洲所受附表ㄧ損害，計28萬3,383元（詳
    附表ㄧ所示），核屬有據，逾此範圍，難認有據。
　4.黎陸洲就系爭車禍之發生與有過失，黎劉網應併承擔與有過
    失之責乙節，為兩造所不爭執，且承前述，既認黎陸洲對於
    車禍所生之損害，應負60％之過失責任，則黎劉網所得請求
    被告賠償之精神慰撫金應減為8萬元（計算式：20萬x40％＝8
    萬）；黎陸洲之薪資損失應減為11萬3,353元（計算式：28
    萬3,383x40％＝11萬3,353，元以下四捨五入）。
　5.又按保險人依強制汽車責任保險法規定所為之保險給付，視
    為被保險人損害賠償金額之一部分，被保險人受賠償請求時
    ，得扣除之，強制汽車責任保險法第32條定有明文。查，黎
    劉網因甲傷，已領取強制汽車責任保險金理賠4萬6,761元；
    黎陸洲因乙傷，則已領取強制汽車責任保險金理賠10萬7,04
    3元等節，為兩造所不爭執，並有富邦產物保險股份有限公
    司110年12月22日函及所附資料可查（見本院卷第69至85頁
    ），可認屬實。而承前述，黎劉網、黎陸洲分別就甲、乙傷
    ，各受損8萬元、11萬3,353元，依上開規定，黎劉網、黎宏
    恩請求之金額，自應扣除黎劉網、黎陸洲已領取強制汽車責
    任保險之保險金，經扣除後，黎劉網、黎宏恩得請求之金額
    各為3萬3,239元（計算式：8萬-4萬6,761＝3萬3,239）、6,3
    10元（計算式：11萬3,353-10萬7,043＝6,310）。
　6.黎宏恩雖請求被告應將黎陸洲之薪資損失給付予其個人，然
　　承前述，既認黎陸洲之薪資損失賠償請求權屬黎陸洲生前債
    權，於黎陸洲死亡以後依法屬其法定繼承人公同共有之債權
    ，且黎湘怡亦同意由黎宏恩起訴，則依民法第828條、第821
    條規定，應由被告給付予黎宏恩及黎陸洲全體繼承人，附此
    敘明。
七、綜上所述，黎劉網、黎宏恩依繼承、侵權行為法律關係，請
    求被告給付黎劉網3萬3,239元，及自起訴狀繕本送達翌日即
    110年8月7日（見本院110 年度交附民字第20號卷第31頁送
    達證書）起至清償日止，按週年利率3％計算之利息；給付黎
    宏恩及黎陸洲全體繼承人6,310元，及其利息，為有理由，
    應予准許；逾此部分之請求，為無理由，應予駁回。
八、據上論結，原告之訴為一部有理由、一部無理由，依民事訴
    訟法第79條規定，判決如主文。
中　　華　　民　　國　　111 　年　　4 　　月　　13　　日
                          民事第二庭
                              審判長法  官  黃國川
                                    法  官  李怡諄
                                    法  官  何佩陵
以上正本證明與原本無異。
本件不得上訴。
中　　華　　民　　國　　111 　年　　4 　　月　　13　　日
                                    書記官  陳旻萱
附表ㄧ 黎陸洲損害表
編號 黎宏恩請求項目 12個月薪資損失 本院認定數額 （新臺幣） 1 50萬4,000元 按月薪4萬2,000元計算，自108年9月起至109年9月止，計12個月 28萬3,383元 （73150+210233）